【裁判字號】    96,上訴,2631
【裁判日期】    970108
【裁判案由】    毒品危害防制條例
【裁判全文】
臺灣高等法院臺中分院刑事判決        96年度上訴字第2631號
上  訴  人
即  被  告  丙○○
指定辯護人  本院公設辯護人  甲○○
上列上訴人因違反毒品危害防制條例案件，不服臺灣苗栗地方法
院96年度訴字第428號中華民國96年8月30日第一審判決（起訴案
號：臺灣苗栗地方法院檢察署95年度偵緝字第123、125號），提
起上訴，本院判決如下：
    主  文
上訴駁回。
    事  實
一、丙○○曾有賭博及違反動產擔保交易法、麻醉藥品管理條例
    、毒品危害防制條例等犯罪前科（未構成累犯），詎仍不知
    悔改，明知海洛因、安非他命分別係屬毒品危害防制條例第
    2條第2項第1款、第2款公告之第1級毒品、第2級毒品，均不
    得非法販賣、轉讓或持有，竟意圖營利，基於販賣第 1級毒
    品海洛因（以下簡稱海洛因）之概括犯意，於民國92年7、8
    月間，先向張肇德（所涉販賣毒品部分，由檢察官另案提起
    公訴）及真實姓名、年籍不詳綽號「阿偉」之成年男子，以
    每兩新臺幣（下同）160000元之價格購入海洛因，摻以葡萄
    糖稀釋並增加重量為1.5兩，再分裝成每包0.2公克或 1公克
    後，由其持其所有未扣案之門號0000000000、0000000000及
    扣案之門號0000000000號行動電話（均含 SIM卡），供作聯
    絡販賣海洛因之工具，於附表一所示之時間、地點，以附表
    一所示之價格及數量，連續販賣第 1級毒品海洛因予如附表
    一所示綽號「阿豪」、「阿輝」、「阿國」、「大頭」、「
    阿健」等真實姓名、年籍不詳之成年男子及林定峰、魏和成
    等人多次，前後合計販賣第1級毒品海洛因所得至少達4萬元
    。另基於轉讓第 2級毒品安非他命（以下簡稱安非他命）之
    概括犯意，以如附表二所示之價格，向綽號「阿祥」、真實
    姓名、年籍不詳之成年男子購入如附表二所示之安非他命數
    量後，連續於如附表二所示之時間、地點，以如附表二所示
    之相同價格及數量轉讓予如附表二所示綽號「阿豪」、「二
    百」、「阿國」、「大頭」等真實姓名、年籍不詳之成年男
    子多次。嗣經苗栗縣警察局刑事警察大隊、臺中縣警察局刑
    事警察大隊、苗栗縣警察局竹南分局及豐原憲兵隊等單位員
    警，持臺灣苗栗地方法院核發之搜索票，於92年12月 9日17
    時10分許，至丙○○位於苗栗縣苗栗市文山里文山 136之12
    號之住處內執行搜索，當場扣得丙○○所有持供販賣用之海
    洛因65包（合計淨重76.30公克，空包裝重32.53公克）、供
    聯絡販賣海洛因用之門號0000000000號行動電話 1支（序號
    ：000000000000000，含門號0000000000號SIM卡）、供記載
    販賣海洛因用之記事簿1本及供分裝海洛因用之電子磅秤1臺
    ，始循線查悉上情，並據丙○○於偵查中供述販賣第 1級毒
    品海洛因來源，並因而查獲張肇德。
二、案經苗栗縣警察局移送及苗栗縣警察局通霄分局報請臺灣苗
    栗地方法院檢察署檢察官偵查起訴。
    理  由
一、證據能力方面：
  (一)按被告以外之人於偵查中向檢察官所為陳述，除顯有不可信
    之情況者外，得為證據，刑事訴訟法第159條之1第 2項定有
    明文。偵查中對被告以外之人（包括證人、鑑定人、告訴人
    、被害人及共同被告等）所為之偵查筆錄，或被告以外之人
    向檢察官所提之書面陳述，性質上均屬傳聞證據。惟現階段
    刑事訴訟法規定檢察官代表國家偵查犯罪、實施公訴，依法
    其有訊問被告、證人及鑑定人之權，證人、鑑定人且須具結
    ，而實務運作時，檢察官偵查中向被告以外之人所取得之陳
    述，原則上均能遵守法律規定，不致違法取供，其可信度極
    高，職是，被告以外之人前於偵查中已具結而為證述，除反
    對該項供述得具有證據能力之一方，已釋明「顯有不可信之
    情況」之理由外，不宜以該證人未能於審判中接受他造之反
    對詰問為由，即遽指該證人於偵查中之陳述不具證據能力。
    且所謂不可信之情況，法院應審酌被告以外之人於陳述時之
    外在環境及情況，例如：陳述時之心理狀況、有無受到外力
    干擾等，以為判斷之依據。本件秘密證人A1、黃煥德於檢察
    官訊問時之供述（參見臺灣苗栗地方法院檢察署92年度偵字
    第4801號偵查卷第109頁、第110頁、93年度偵字第 908號偵
    查卷第60頁），係以證人之身分陳述，經告以具結義務及偽
    證處罰後，於命證人朗讀結文後具結，其係於負擔偽證罪之
    處罰心理下證述，並以具結擔保其供述之真實性，又無受其
    他不當外力干擾之情形，其未曾提及檢察官在偵查時有不法
    取供之情形，依上揭說明，其於偵查中之證言，自具有證據
    能力，依刑事訴訟法第159條之1第2項之規定，得為證據。
  (二)次按被告以外之人（包括證人、鑑定人、告訴人、被害人及
    共同被告等）於審判外之陳述雖不符刑事訴訟法第159條之1
    至第159條之4等 4條之規定，而經當事人於審判程序同意作
    為證據，法院審酌該言詞陳述或書面陳述作成時之情況，認
    為適當者，亦得為證據，同法第159條之5第 1項定有明文。
    立法意旨在於傳聞證據未經當事人之反對詰問予以核實，原
    則上先予排除。惟若當事人已放棄反對詰問權，於審判程序
    中表明同意該等傳聞證據可作為證據，基於尊重當事人對傳
    聞證據之處分權，及證據資料愈豐富，愈有助於真實發見之
    理念，且強化言詞辯論主義，使訴訟程序得以順暢進行，上
    開傳聞證據亦均具有證據能力。查本件秘密證人B1於警詢時
    之供述（參見臺灣苗栗地方法院檢察署 93年度偵字第908號
    偵查卷第26頁至第30頁）亦屬被告以外之人於審判外之陳述
    ，其性質雖屬傳聞證據，惟經公訴人引為證據方法，而被告
    及其辯護人於原審準備程序、審判期日，及被告於本院準備
    程序時，對於公訴人起訴時所舉之證據方法表示無意見（參
    見原審96年7月30日準備程序筆錄第3頁、第4頁、96年8月 9
    日審判筆錄第3頁、本院96年11月28日準備程序筆錄第2頁）
    ，應視為同意作為證據。且本院審酌筆錄之記載及卷內之證
    據，並無不能自由陳述或其他非法、不當取證等情形，依刑
    事訴訟法第159條之5第1項之規定，自得為證據。
  (三)又法院或檢察官得囑託醫院、學校或其他相當之機關、團體
    為鑑定，或審查他人之鑑定，並準用第203條至第206之 1之
    規定，刑事訴訟法第208條第1項亦定有明文。依此，檢察官
    對於偵查中之案件，認須實施鑑定者，固應就具體個案，選
    任鑑定人或囑託鑑定機關（團體）為之；但對於司法警察機
    關調查中之案件，或有量大或急迫之情形，為因應實務之現
    實需求，如檢察官針對該類案件之性質（例如：查扣之毒品
    必須檢驗其成份、對施用毒品之犯罪嫌疑人必須檢驗其體內
    有無毒品代謝反應、對於查扣之槍砲彈藥必須檢驗有無殺傷
    力、對違反野生動物保育法案件必須鑑定是否屬於保育類動
    物案件等），認為當然有鑑定之必要者，經參考法務部92年
    5月20日法檢字第092080203號函送之法務部「因應刑事訴訟
    法修正工作小組」研討之刑事訴訟法修正相關議題第21則之
    共識結論，以及臺灣高等法院於92年8月1日舉行之刑事訴訟
    法新制法律問題研討會第三則法律問題研討結果之多數說（
    載於司法院92年 8月印行「刑事訴訟法新制法律問題彙編」
    第15頁至第18頁），基於檢察一體原則，得由該管檢察長對
    於轄區內之案件，以事前概括選任鑑定人或囑託鑑定機關（
    團體）之方式，俾便轄區內之司法警察官、司法警察對於調
    查中之此類案件，得即時送請事前已選任之鑑定人或囑託之
    鑑定機關（團體）實施鑑定，該鑑定人或鑑定機關（團體）
    亦應視同受承辦檢察官所選任或囑託而執行鑑定業務，其等
    出具之書面鑑定報告應屬刑事訴訟法第 206條所定之傳聞例
    外，當具有證據能力（法務部92年9月1日法檢字第09200350
    83號函可供參照）。從而，本件由苗栗縣警察局查獲被告所
    有之上開海洛因，經由查獲之警察單位依先前轄區檢察署檢
    察長事前概括選任鑑定機關即法務部調查局實施鑑定，該鑑
    定機關所出具之93年1月 9日調科壹字第990000784號鑑定通
    知書即具有證據能力而得為本案之證據。
  (四)按偵查犯罪機關依法定程序監聽之錄音，如已踐行調查證據
    程序，非不可採為認定犯罪事實之基礎，此觀刑事訴訟法第
    165條之1第 2項之規定自明（最高法院93年度臺上字第6510
    號判決參照）。查本件卷附對被告所有行動電話門號000000
    0000號之監聽譯文，業經苗栗縣警察局聲請臺灣苗栗地方法
    院檢察署檢察官准許核發通訊監察書，有通訊監察書影本（
    見前開92年度偵字第4801號偵查卷第62至65頁）附卷可稽，
    則該實施通訊監察係屬合法進行，殆無疑義。而前開監聽錄
    音帶及警員依通訊監察結果而製作之譯文內容，被告亦供認
    屬實，是上開監聽之錄音及譯文，自有證據能力，足堪作為
    本件審判之基礎，併此敘明。
二、上揭事實，業據被告丙○○於偵查、原審及本院審理中坦承
    不諱（參見原審96年7月30日準備程序筆錄第2頁、96年8月9
    日審判筆錄第7頁，本院96年11月28日準備程序筆錄第2頁）
    ，核與秘密證人A1於檢察官偵查中證述（參見92年度偵字第
    4801號偵查卷第109頁、第110頁）及秘密證人B1於警詢中證
    述（參見93年度偵字第 908號偵查卷第26頁至第30頁）情節
    相符，並有被告所有之門號0000000000號行動電話通訊監察
    譯文 1份附卷可稽，而扣案之白色粉末經函送法務部調查局
    鑑定，其鑑定結果認：「送驗白粉65包，均含第一級第 6項
    毒品海洛因成分，合計淨重76.30公克（空包裝重32.53公克
    ），純度36.57%，純質淨重27.90公克。」乙節，有該局 93
    年1月9日調科壹字第990000784號鑑定通知書1紙在卷可參，
    是扣案上揭白色粉末確係第一級毒品海洛因無訛。此外，復
    有被告所有持供聯絡販賣海洛因用之門號0000000000號行動
    電話1支（序號：000000000000000）、供記載販賣海洛因用
    之記事簿1本及供分裝海洛因用之電子磅秤1臺等扣案可資佐
    證，是被告上揭自白與事實相符。從而，本件事證明確，被
    告上揭販賣海洛因及轉讓安非他命犯行，均堪以認定，應予
    依法論科。
三、被告行為後之新舊法比較適用：
    被告行為後，刑法於94年1月7日修正通過，於同年2月2日公
    布，並於95年7月1日施行。按行為後法律有變更者，適用行
    為時之法律，但行為後之法律有利於行為人者，適用最有利
    於行為人之法律，修正後之刑法第2條第1項定有明文。此條
    規定乃與刑法第 1條罪刑法定主義契合，而貫徹法律禁止溯
    及既往原則，係規範行為後法律變更所生新舊法律比較適用
    之準據法，是刑法第2條本身雖經修正，但刑法第2條既屬適
    用法律之準據法，本身尚無比較新舊法之問題，應一律適用
    裁判時之現行刑法第 2條規定以決定適用之刑罰法律。又本
    次刑法修正之比較新舊法，應就罪刑有關之共犯、未遂犯、
    想像競合犯、牽連犯、連續犯、結合犯，以及累犯加重、自
    首減輕暨其他法定加減原因（如身分加減）與加減例等一切
    情形，綜其全部罪刑之結果而為比較（最高法院95年度第 8
    次刑庭會議決議可資參照）。茲就本件被告犯行適用刑法新
    舊法比較之情形分述如下：
  (一)有關罰金刑最低額之比較適用部分：
    修正後之刑法第33條第5款既已將罰金刑之最低額由銀元1元
    即新臺幣 3元，提高為新臺幣1000元，比較新、舊法結果，
    自以被告行為時即修正前之刑法第33條第 5款規定較有利於
    被告，自應適用修正前之刑法第33條第5款規定論科。
  (二)有關連續犯部分：
    被告於上揭犯罪行為後，刑法第56條連續犯之規定，業已刪
    除，則被告於新法修正施行前之前開犯行，因新法業已為前
    開刪除連續犯之修正，雖此一刪除並非犯罪構成要件之變更
    ，但顯已影響行為人刑罰之法律效果，自屬法律有變更，依
    新法第2條第1項前段規定，比較新、舊法之結果，仍應適用
    被告行為時之法律即修正前之刑法論以連續犯，較有利於被
    告。
  (三)有關刑法定應執行刑部分：
    被告行為後，修正前刑法第51條第 5款規定：「數罪併罰，
    分別宣告其罪之刑，依左列各款定其應執行者：宣告多數有
    期徒刑者，於各刑中之最長期以上，各刑合併之刑期以下，
    定其刑期。但不得逾20年。」，修正後刑法第51條第 5款則
    規定：「宣告多數有期徒刑者，於各刑中之最長期以上，各
    刑合併之刑期以下，定其刑期。但不得逾30年。」比較結果
    ，修正後之刑法並非較有利於行為人，依刑法第2條第1項前
    段之規定，仍應依修正前之刑法第51條第 5款規定，定其應
    執行之刑。
  (四)有關死刑、無期徒刑減輕其刑部分：
    修正前刑法第64條第 2項規定：「死刑減輕者，為無期徒刑
    ，或為十五年以下十二年以上有期徒刑。」、修正前刑法第
    65條第 2項規定：「無期徒刑減輕者，為七年以上有期徒刑
    。」，修正後刑法第64條第 2項規定：「死刑減輕者，為無
    期徒刑。」、修正後刑法第65條第 2項規定：「無期徒刑減
    輕者，為二十年以下有期徒刑十五年以上有期徒刑」，比較
    新、舊法，修正後分別將刑法第64條第2項、第65條第2項之
    死刑、無期徒刑減輕規定，由「為無期徒刑，或為十五年以
    下十二年以上有期徒刑」、「為七年以上有期徒刑」，提高
    為「為無期徒刑」、「為二十年以下有期徒刑十五年以上有
    期徒刑」，自以行為時即修正前刑法對被告有利。
  (五)無須依修正後刑法第2條第1項規定為利、弊之比較以定如何
    適用之法律修正部分：
  1.刑法第11條原規定「本法總則於其他法令有刑罰之規定者，
    亦適用之。但其他法令有特別規定者，不在此限。」，經修
    正為「本法總則於其他法律有刑罰或保安處分之規定者，亦
    適用之。但其他法律有特別規定者，不在此限。」，亦即為
    使法規範明確，將「法令」修正為「法律」以符合法律保留
    及罪刑法定原則，復就解釋上認為「有刑罰之規定」包含保
    安處分部分亦予以明文化，是此一修正並未涉及實體國家刑
    罰權之有無暨其範圍之更迭，非屬與罪、刑有關且須與之整
    體依修正後刑法第2條第1項之規定為新、舊法比較以同其適
    用之「法律變更」，惟本條修正之目的既為符法律保留及罪
    刑法定原則暨規範明確性之要求，當以修正後之規定較能契
    合刑罰之本質兼更具規範之實質妥當性暨進步性，因之，基
    於「法與時轉則治」之理念，此部分自應適用修正後規定。
  2.刑法第59條原規定「犯罪之情狀可憫恕者，得酌量減輕其刑
    。」，經修正為「犯罪之情狀顯可憫恕，認科以最低度刑仍
    嫌過重者，得酌量減輕其刑。」，惟此僅係法理之明文化，
    非屬法律變更，故不生新舊法比較之問題，應適用現行、有
    效之裁判時法。
  3.至於新修正刑法第57條關於科刑時應審酌之事項，其中修正
    後刑法第57條第 7款「犯罪行為人與被害人之關係」，係將
    修正前同法第 8款「犯人與被害人『平日』之關係」之「平
    日」一語刪除，擴大犯罪行為人與被害人在犯罪行為上之關
    係，亦屬科刑時應予考慮之標準。修正後同法第 8款並增列
    「犯罪行為人違反義務之程度」，此均屬法院就刑之裁量審
    認標準之明文化，非屬法律之變更（最高法院95年 5月23日
    第8次刑庭會議決議亦同此意旨），自無新修正之刑法第2條
    第1項規定之適用，附此敘明。
  (六)經本院綜合比較上開法定罰金刑最低額、連續犯、定應執行
    刑及死刑、無期徒刑減輕其刑等相關規定之結果，就被告之
    前開犯行，係以被告行為時之規定較有利於被告，應依刑法
    第2條第1項前段之規定，而適用修正前刑法關於法定罰金最
    低額、連續犯、定應執行刑及死刑、無期徒刑減輕其刑之規
    定，合先敘明。
四、核被告丙○○所為，係犯毒品危害防制條例第4條第1項之販
    賣第1級毒品罪、同條例第8條第2項之轉讓第2級毒品罪；被
    告販賣第1級毒品海洛因及轉讓第2級毒品安非他命前之分別
    持有海洛因、安非他命之低度行為，應分別為其販賣及轉讓
    之高度行為所吸收，均不另論罪。被告所犯上揭販賣第 1級
    毒品罪及轉讓第2級毒品罪2罪，犯意各別，行為互殊，罪名
    互異，應予分論併罰。又被告前後多次販賣第 1級毒品海洛
    因及轉讓第 2級毒品安非他命犯行，均時間緊接，所犯各為
    犯罪構成要件相同之罪名，顯係分別基於概括犯意反覆為之
    ，均應依連續犯之規定，分別論以 1罪，並皆適用修正施行
    前之刑法第56條規定，分別論以連續販賣第 1級毒品罪及連
    續轉讓第2級毒品罪，除因被告販賣第1級毒品罪部分，其法
    定本刑為死刑及無期徒刑，依法均不得加重外，分別加重其
    刑。另按毒品危害防制條例於92年7月9日修正公布，於93年
    1月9日生效實施，修正後毒品危害防制條例第8條第6項規定
    ：「轉讓毒品達一定數量者，加重其刑至2分之1，其標準由
    行政院定之」，行政院並於93年1月7日依據上開規定訂頒「
    轉讓持有毒品加重其刑之數量標準」，其第2條第1項第 2款
    規定：「轉讓、持有毒品達一定數量者，加重其刑至二分之
    一，其標準如下：第二級毒品：淨重達10公克以上者」，查
    本件被告於附表二所示92年11月 1日及同年月27日分別轉讓
    第2級毒品安非他命予綽號「阿國」、「二百」等2人之安非
    他命數量，分別達1兩（即37.5公克）及半兩（即18.75公克
    ），固已逾行政院規定之上揭標準，惟參諸本件被告 2次轉
    讓安非他命之時間分別係92年11月 1日、同年月27日，其犯
    罪行為時間顯係在毒品危害防制條例上揭規定修正實施前，
    被告於行為時並無上揭規定，是上開新增規定自較舊法不利
    於行為人，依刑法第2條第1項前段之規定，本件被告轉讓第
    2級毒品安非他命犯行，依修正前毒品危害防制條例第8條之
    規定自無庸加重其刑，附此敘明（參照最高法院95年度台上
    字第3578號判決意旨）。又被告經警查獲後，於檢察官偵查
    中供述販賣其第 1級毒品海洛因來源，並因而查獲販賣海洛
    因之張肇德等情，業據員警黃煥德於偵查中證述明確（參見
    前開93年度偵字第 908號偵查卷第60頁），並有張肇德涉嫌
    販賣海洛因經檢察官提起公訴之起訴書 1份在卷可參（參見
    臺灣苗栗地方法院檢察署95年度偵緝字第 123號偵查卷第38
    頁至第43頁），是本件被告所犯販賣第 1級毒品犯行部分，
    應依毒品危害防制條例第17條之規定減輕其刑。另參酌本件
    就被告連續販賣第 1級毒品海洛因部分，被告販賣之時間尚
    短及販賣毒品數量尚微，顯非長期從事大量販賣者之惡性可
    比擬，參酌本罪之法定刑最低本刑為無期徒刑，被告所犯情
    輕法重，若無視其涉案情節逕依法定最低刑度論處，無異鼓
    勵販毒者均從事大量毒品買賣，實非毒品危害防制條例立法
    目的，且被告犯後於原審審理及本院準備程序中亦坦承犯行
    並表示悔意，其犯罪情狀顯堪憫恕，倘依毒品危害防制條例
    第4條第1項規定宣告法定最低刑無期徒刑，猶嫌過重，爰依
    刑法第59條之規定遞減輕其刑，並與上開應依毒品危害防制
    條例第17條減輕其刑部分，先加重（死刑、無期徒刑部分不
    予加重）後減輕之。原審以本案被告之事證明確，並審酌被
    告曾有賭博及違反動產擔保交易法、麻醉藥品管理條例、毒
    品危害防制條例等犯罪前科，有臺灣高等法院被告前案紀錄
    表 1紙附卷可憑，顯見其素行不佳，原應從重量刑，惟參酌
    本件被告販賣第1級毒品及轉讓第2級毒品時間不長、販賣數
    量尚微，其行徑危害國民健康尚非重大，且被告犯後於偵、
    審中亦均坦承犯行，顯見其尚知所悔悟，犯後態度良好，及
    檢察官就上開販賣海洛因及轉讓安非他命部分，分別具體求
    刑有期徒刑5年6月、1年，合併定應執行有期徒刑6年以上等
    一切情狀，量處如原審判決主文所示之刑。又以被告於上開
    犯行後，中華民國九十六年罪犯減刑條例業於96年 6月15日
    經立法院三讀通過，並於同年 7月16日施行，本件被告所犯
    連續轉讓安非他命罪行部分，其犯罪時間在96年 4月24日以
    前，合於減刑條件，是就本件被告連續轉讓安非他命犯行部
    分，依中華民國九十六年罪犯減刑條例第 7條之規定，就被
    告所犯連續轉讓第二級毒品罪行之宣告刑諭知減得之刑，並
    與所犯上揭連續販賣第一級毒品罪行部分之宣告刑合併定其
    應執行之刑。復就本案關於沒收部分，詳與論述（其詳如后
    再予悉述）。其事實之認定與法律之適用均無違誤，量刑亦
    稱妥適，被告上訴並未提出其他有利之證據及辯解，徒以原
    審判決量刑過重而指摘原判決不當云云，不足採信，其上訴
    為無理由，應予駁回。
五、末按沒收為從刑之一種，應隨主刑宣告。經查：
  (一)扣案被告販賣之65包海洛因（合計淨重76.30公克，純度36.
    57%，純質淨重27.90公克）既屬第一級毒品，係被告所有持
    供販賣用，業據被告供明在卷，應依毒品危害防制條例第18
    第 1項前段之規定諭知沒收銷燬之。而用以直接包裝前開第
    一級毒品海洛因之包裝袋共65只，因與上開毒品海洛因密切
    接觸，而於送請法務部調查局鑑驗時，經該局鑑驗人員依毒
    品純度定量分析鑑驗標準作業程序，以傾倒、必要時輔以刮
    勺刮取之方式，儘可能將包裝袋內毒品與包裝袋分離後分別
    秤重，所得之毒品重量稱為淨重，包裝袋重量則以空包裝重
    稱之，而將毒品與包裝帶分別秤重，然無論以上開何種方式
    分離，原送驗包裝袋內均仍會有微量毒品成分殘留（參見法
    務部調查局93年11月16日調科壹字第 09362396550號函及司
    法院編印法官辦理刑事案件參考手冊【一】第 334頁），是
    上開用以直接包覆所販賣毒品之包裝袋65只，依現行鑑驗技
    術，顯無法與其盛裝之毒品完全析離，爰併依毒品危害防制
    條例第18條第 1項前段之規定宣告沒收銷燬之（最高法院94
    年度臺上字第5960號、95年度臺上字第3739號判決參照）。
    至於鑑定時經取樣鑑驗耗用之第一級毒品海洛因，既已因實
    際鑑驗用罄而不存在，自不得宣告沒收，附此說明。
  (二)次按毒品危害防制條例第19條第 1項關於沒收之規定，係採
    義務沒收主義。故凡犯同條例第4條至第9條、第12條、第13
    條或第14條第1項、第2項之罪者，其供犯罪所用之物或因犯
    罪所得之財物，且屬犯人所有者，即應依該規定沒收（最高
    法院93年度臺上字第1360號、第1365號判決意旨參照）。至
    扣案被告所有之門號0000000000號行動電話1支（序號：000
    000000000000，均不含其內之 SIM卡，因依國內電信公司之
    一般定型化契約之約定，係使用者向電信業者申請租用而僅
    取得其使用權，該等 SIM卡之所有權乃屬各電信公司所有，
    並非申請使用者所有，持用人僅取得使用權不含其內之 SIM
    卡）、記事簿1本、電子磅秤1臺等，均係被告所有供其販賣
    毒品所用之工具，業據被告供明在卷，應依同條例第19條第
     1項之規定，予以宣告沒收。上開物品既經扣案，事理上自
    無全部或一部不能沒收之情形，即毋庸依同條項之規定另諭
    知如全部或一部不能沒收時，追徵其價額或以其財產抵償，
    併此敘明。另就被告販毒第 1級毒品海洛因所得財物部分，
    被告以如附表一所示之價格連續販賣海洛因予如附表一所示
    之人，並分別獲取如附表一所示之所得合計至少達 4萬元，
    業如前述，並據被告供明在卷，以最有利於被告之方式認定
    被告販賣海洛因所得合計 4萬元，應依毒品危害防制條例第
    19條第 1項之規定諭知沒收，如全部或一部不能沒收時，以
    其財產抵償之。至被告持供聯絡販賣海洛因用0000000000、
    0000000000號行動電話 2支，雖係被告所有持供其聯絡販賣
    毒品事宜之工具，惟被告經警查獲後即未再使用，業據被告
    於偵訊中供明在卷（參見93年度偵字第 908號偵查卷第15頁
    ），且未扣案，為免將來執行沒收之困難，爰不予宣告沒收
    ，附此敘明。
六、被告經合法傳喚，無正當理由而未到庭，爰不待其陳述逕行
    判決。
據上論斷，應依刑事訴訟法第371條、第368條，判決如主文。
本案經檢察官乙○○到庭執行職務。
中    華    民    國    97    年    1     月    8     日
            刑事第一庭  審判長法  官  陳  紀  綱
                              法  官  姚  勳  昌
                              法  官  張  智  雄
上列正本證明與原本無異。
如不服本判決應於收受送達後十日內向本院提出上訴書狀，其未
敘述上訴之理由者並得於提起上訴後十日內向本院補提理由書（
須附繕本）。
                              書記官  謝  雅  惠
中    華    民    國    97    年    1     月    8     日
附錄本案論罪科刑法條全文：
毒品危害防制條例第4條第1項
製造、運輸、販賣第一級毒品者，處死刑或無期徒刑；處無期徒
刑者，得併科新台幣1千萬元以下罰金。
毒品危害防制條例第8條第2項
轉讓第二級毒品者，處6月以上5年以下有期徒刑，得併科新臺幣
70萬元以下罰金。
附表一：
  ┌────┬─────────┬─────┬─────┐
  │販賣對象│時間、地點        │海洛因數量│販賣所得  │
  ├────┼─────────┼─────┼─────┤
  │綽號阿豪│921122，18時40分許│0.2公克   │新台幣    │
  │        │苗栗市巨蛋體育場附│          │（下同）  │
  │        │近                │          │1000 元   │
  │        ├─────────┼─────┼─────┤
  │        │921204，19時30分許│0.6公克   │3000元    │
  │        │（起訴書漏載「19」│          │          │
  │        │時）              │          │          │
  │        │苗栗市○○路上    │          │          │
  │        ├─────────┼─────┼─────┤
  │        │921205，17時10分許│0.4公克   │2000元    │
  │        │苗栗縣公館交流道附│          │          │
  │        │近                │          │          │
  ├────┼─────────┼─────┼─────┤
  │綽號阿輝│921126，18時30分許│0.2公克   │1000元    │
  │        │苗栗市北勢大橋附近│          │          │
  │        ├─────────┼─────┼─────┤
  │        │921204，19時05分許│0.4公克   │2000元    │
  │        │苗栗市○○路上    │          │          │
  ├────┼─────────┼─────┼─────┤
  │綽號阿國│921127，11時許    │1公克（四 │6000元    │
  │        │苗栗市○○路上    │分之一錢）│          │
  │        ├─────────┼─────┼─────┤
  │        │921206，21時38分許│0.2公克   │1000元    │
  │        │苗栗市○○路上    │          │          │
  │        ├─────────┼─────┼─────┤
  │        │921207，13時許    │0.2公克   │1000元    │
  │        │苗栗市○○路上    │          │          │
  ├────┼─────────┼─────┼─────┤
  │綽號大頭│921202，16時05分許│1 公克（四│6000元    │
  │        │苗栗市○○路上    │分之一錢）│          │
  ├────┼─────────┼─────┼─────┤
  │綽號阿健│921204，21時30分許│0.4公克   │2000元    │
  │        │苗栗市北勢大橋附近│          │          │
  ├────┼─────────┼─────┼─────┤
  │林定峰  │92年7 、8 月間販賣│每次0.4 公│販賣1 次  │
  │        │至少6 次          │克，販賣至│0.4 公克，│
  │        │在苗栗市○○路上、│少6 次，合│價格2000  │
  │        │苗栗縣後龍鎮火車站│計至少2.4 │元，6 次共│
  │        │                  │公克      │計12000 元│
  │        │                  │          │（以最有利│
  │        │                  │          │於被告之方│
  │        │                  │          │式認定）  │
  ├────┼─────────┼─────┼─────┤
  │魏和成  │92年11、12月間販賣│1次0.2公克│販賣1 次  │
  │        │3至4次            │，販賣3 至│0.2 公克，│
  │        │苗栗市○○路上    │4 次，合計│價格1000元│
  │        │                  │至少0.6 公│，3 次共計│
  │        │                  │克        │3000元（以│
  │        │                  │          │利最有利於│
  │        │                  │          │被告之方式│
  │        │                  │          │認定）    │
  └────┴─────────┴─────┴─────┘
附表二：
  ┌────┬─────────┬─────┬─────┐
  │販賣對象│時間、地點        │數量      │轉讓價額  │
  ├────┼─────────┼─────┼─────┤
  │綽號阿豪│921204，19時30分許│0.6公克   │新台幣（下│
  │        │苗栗市○○路上    │          │同）2000元│
  │        │                  │          │          │
  ├────┼─────────┼─────┼─────┤
  │綽號二百│921127，20時30分許│18.75公克 │16000元   │
  │        │苗栗市○○路上    │（半兩）  │          │
  │        │                  │          │          │
  │        │                  │          │          │
  ├────┼─────────┼─────┼─────┤
  │綽號阿國│921101，15時許    │37.5公克（│32000元   │
  │        │苗栗市○○路上    │1兩）     │          │
  │        │                  │          │          │
  ├────┼─────────┼─────┼─────┤
  │綽號大頭│921130，19時20分許│0.6公克   │2000元    │
  │        │苗栗市巨蛋體育場附│          │          │
  │        │近                │          │          │
  └────┴─────────┴─────┴─────┘


司法院資訊處製作；財團法人民間司法改革基金會備份。
